臺灣板橋地方法院刑事裁定　　　　　　95年度交聲字第1937號
原處分機關　交通部公路總局臺北區監理所
異　議　人　甲○○○
上列異議人因違反道路交通管理處罰條例事件，對於交通部公路
總局臺北區監理所中華民國９５年１２月１１日所為之處分〔原
處分案號：北監自裁字裁４０－ＺＢＢ００９９９６號〕，聲明
異議。本院裁定如下：
    主  文
原處分撤銷。
甲○○○汽車駕駛人，汽車行駛於高速公路，不遵使用限制、禁
止、行車管制及管理事項之管制規則而有行車速度超過規定之最
高速限之行為，處罰鍰新臺幣肆仟元，並記違規點數壹點。
    理  由
壹、本件原處分機關係以異議人駕駛牌照號碼５８２９－ＧＴ號
　　自用一般小客車，於民國〔下同〕９３年３月７日８時５１
　  分許，在國道一號公路南向７３．９公里處，有「在高速公
    路超速行駛」之舉發違規事實，乃依道路交通管理處罰條例
　　第３３條第１項裁決「罰鍰新臺幣陸仟元，並依第６３條第
  　１項記違規點壹點。罰鍰限９６年１月１０日前繳納」、「
    上開罰鍰逾９６年１月１０日仍不繳納者，依法移送強制執
    行」；異議人則以：違規部分「該罰就罰」。但伊未曾收受
    本件舉發違反道路交通事件通知單，原處分機關裁處最高額
    罰鍰〔新臺幣陸仟元〕，難令伊心服等由，聲明異議。
貳、按「行為後法律或自治條例有變更者，適用行政機關最初裁
    處時之法律或自治條例。但裁處前之法律或自治條例有利於
    受處罰者，適用最有利於受處罰者之規定。」行政罰法第５
    條定有明文，亦即於行為人行為後，行政罰之法律或自治條
    例有變更者，係採從新從輕原則。又道路交通管理處罰條例
    所定罰鍰、記點、吊銷牌照等，係屬行政罰法中所稱行政罰
    之性質，此參行政罰法第１條、第２條規定可明，自有從新
    從輕原則之適用。道路交通管理處罰條例業於９４年１２月
    ２８日，經總統以華總一義字第０９４００２１２５８１號
    令修正公布第３、５、７－２、８～１０、１２～１６、１
    ８、２０～２６、２９、２９－２、２９－３、３０、３１
    、３２、３３、３５～３８、４０、４２～５０、５３～５
    ５、５７～６３、６５～６７、６９、７１～７４、７６、
    ７８、８０、８２、８３～８５－１、８５－３、９０－２
    、９２條條文；增訂第３１－２、３２－１、６７－１、９
    ０－３條條文；刪除第２８條條文；施行日期，由行政院以
    命令定之。９５年６月２３日行政院以院臺交字第０９５０
    ０８７６８５號令發布第３、５、７－２、８～１０、１２
    ～１６、１８、２０～２６、２９、２９－３、３０、３２
    、３３、３５～３８、４０、４３～５０、５３～５５、５
    ７～６３、６５～６７－１、６９、７１、７２、７４、７
    ６、７８、８０、８５、８５－１、８５－３、９０－２、
    ９０－３、９２條，及刪除第２８條，定自９５年７月１日
    施行；第２９－２、３１、３１－２、３２－１、４２、７
    ３、８２、８３、８４條，定自９６年１月１日施行。其中
    〔一〕修正前同條例第３３條第１項「汽車行駛於高速公路
    或設站管制之道路，而不遵管制之規定者，處汽車駕駛人新
    臺幣三千元以上六千元以下罰鍰。」，修正為「汽車行駛於
    高速公路、快速公路或設站管制之道路，不遵使用限制、禁
    止、行車管制及管理事項之管制規則而有下列行為者，處汽
    車駕駛人新臺幣三千元以上六千元以下罰鍰：一、行車速度
    超過規定之最高速限或低於規定之最低速限。」；就「在高
    速公路超速行駛」之舉發違規事實斟之，裁處前之法律或自
    治條例非有利於受處罰者。〔二〕汽車駕駛人有同條例第３
    ３條第１項情形者，記違規點數一點，修正前、後規定相同
    ，裁處前之法律或自治條例非有利於受處罰者。
參、按「送達，於應受送達人之住居所、事務所或營業所為之。
    」、「送達，不能依前二條規定為之者，得將文書寄存送達
    地之地方自治或警察機關，並作送達通知書兩份，一份黏貼
    於應受送達人住居所、事務所、營業所或其就業處所門首，
    另一份交由鄰居轉交或置於該送達處所信箱或其他適當位置
    ，以為送達。前項情形，由郵政機關為送達者，得將文書寄
    存於送達地之郵政機關。寄存機關自收受寄存文書之日起，
    應保存三個月。」行政程序法第７２條第１項前段、第７３
    條定有明文；查〔一〕異議人住於「臺北縣三重市○○○路
    ３７２巷５號４樓」，有其戶籍謄本影本足稽。〔二〕本件
    舉發違反道路交通事件通知單，向應受送達人即異議人之住
    所送達時，未獲會晤本人亦無受領文書之同居人、受雇人或
    應受送達處所之接收郵件人員，乃於「９３年６月３日」寄
    存於當地郵政機關，復有寄存送達證書影本壹件足參；按諸
    上述，舉發機關送達本件舉發違反道路交通事件通知單程序
    ，核無不合。惟〔壹〕異議人於本院訊問時，即表明違規部
    分「該罰就罰」，違規後業已自陳違規事實，態度良好。〔
    貳〕本件舉發違反道路交通事件通知單係寄存於送達地之郵
    政機關，業見上述，斯與事實上受領通知、確知本件舉發違
    規事實而拒不到案或矢口否認違規者，究有不同，課以最高
    額罰鍰〔新臺幣陸仟元〕，實嫌過重，異議人執此聲明異議
    ，即非無據。
肆、原處分機關據前開違規事實裁決處分異議人如前，固非無見
    。惟按道路交通管理處罰條例第６５條立法意旨，係指原處
    分於「確定」後始有執行力。乃原處分機關裁決如前，竟逕
    自裁決受處分人「罰鍰限９６年１月１０日前繳納」、「上
    開罰鍰逾９６年１月１０日仍不繳納者，依法移送強制執行
    」，以上列處分礙及憲法保障之受處分人依法爭訟之權，核
    非適法。又本件課以最高額罰鍰〔新臺幣陸仟元〕，實嫌過
    重，異議人執此聲明異議，為有理由，自應由本院將原處分
    撤銷，另為適法之處分，如主文。
據上論結，應依道路交通案件處理辦法第２０條前段，道路交通
管理處罰條例第３３條第１項第１款、第６３條第１項第１款，
裁決如主文。
中　　華　　民　　國　　96　　年　　7 　　月　　23　　日
                  交通法庭    法　官    陳福來
以上正本證明與原本無異。
如不服本裁定應於送達後5日內向本院提出抗告狀。
                              書記官    林兆嘉
中　　華　　民　　國　　96　　年　　7 　　月　　24　　日
